【裁判字號】    98,訴,580
【裁判日期】    980212
【裁判案由】    強盜
【裁判全文】
臺灣宜蘭地方法院刑事判決               98年度訴字第580號
公  訴  人  臺灣宜蘭地方法院檢察署檢察官
被      告  甲○○○ ○○○○.
指定辯護人  本院公設辯護人丁○○
上列被告因強盜案件，經檢察官提起公訴（98年度偵字第4417號
），本院判決如下：
    主  文
甲○○○ ○○○○犯竊盜罪，處有期徒刑貳月，如易科罰金，以新臺幣
壹仟元折算壹日；又犯竊盜罪，處有期徒刑貳月，如易科罰金，
以新臺幣壹仟元折算壹日；又犯傷害罪，處有期徒刑貳月，如易
科罰金，以新臺幣壹仟元折算壹日；又犯傷害罪，處有期徒刑貳
月，如易科罰金，以新臺幣壹仟元折算壹日。應執行有期徒刑陸
月，如易科罰金，以新臺幣壹仟元折算壹日。
    犯罪事實
一、甲○○○ ○○○○係來台工作之外籍看護工，在宜蘭縣壯圍鄉○○
    路16之3號，從事看護丙○○之工作，竟基於意圖為自己不
    法所有之犯意，於民國98年10月9日前3天之上午6點多，在
    上開處所之丙○○房內，趁丙○○睡覺時，竊取放置在丙○○房內床底下之手提包內之新臺幣（下同）1萬元。得手後
    ，甲○○○ ○○○○因朋友無法至該處找她，以至於無法請朋友幫
    忙匯款，乃另行基於傷害之犯意，利用幫丙○○服用藥物之
    際，以過量之藥劑予丙○○服用，造成丙○○之健康有意識
    改變、全身無力之傷害，待丙○○送醫救治後，甲○○○ ○○○○
    再利用丙○○住院之際，至醫院附近之印尼店委託他人幫忙
    匯款。繼於98年10月21日上午6點多，甲○○○ ○○○○又基於意圖
    為自己不法所有之犯意，在宜蘭縣壯圍鄉○○路16之3號之
    丙○○房內，趁丙○○睡覺時，竊取放置在丙○○房內床底
    下之手提包內之1萬元及戒指1只、手環1條、項鍊1條。得手
    後，甲○○○ ○○○○復因鄰居不同意幫忙變賣金飾，朋友亦無法
    到該處所找她，遂再基於傷害之犯意，以同一手法，造成丙○○之健康有意識改變、全身無力之傷害，並利用丙○○送
    醫住院之際，委託他人幫忙匯款。嗣於同年月21日、22日，
    因僱主告知聯友人力資源管理顧問有限公司後，聯友人力資
    源管理顧問有限公司之員工謝愛梅等人分別從甲○○○ ○○○○身
    上及包包內取出戒指1只、手環1條、項鍊1條及用剩之餘款7
    千8百元（均已發還予丙○○之媳婦乙○○），並於甲○○○ ○○○○有自殘之行為後報警處理，而查悉上情。
二、案經丙○○訴由宜蘭縣政府警察局礁溪分局報告臺灣宜蘭地
    方法院檢察署檢察官偵查起訴。
    理  由
壹、程序方面：
一、按被告以外之人於審判外之陳述，雖不符前4條之規定，而
    經當事人於審判程序同意作為證據，法院審酌該言詞陳述或
    書面陳述作成時之情況，認為適當者，亦得為證據，刑事訴
    訟法第159條之5第1項定有明文。本件以下所引被告以外之
    人於審判外之書面或言詞陳述，被告及其指定辯護人於審判
    程序均同意作為證據，本院審酌上開書面及言詞陳述作成時
    之情況，認適宜作為證據使用，均有證據能力。
貳、實體方面：
一、
  (一)上揭事實，業據被告於本院審理時坦認不諱，核與證人即丙○○之媳婦乙○○、鄰居李永順、被告之外籍朋友MARDALE-
    NA BARA、聯友人力資源管理顧問有限公司員工謝愛梅及羅
    東聖母醫院急診室護理長戊○○等人證述情節相符（見警卷
    第2-4、8頁、偵卷第14、25、26頁、本院卷第96-102頁）。
    另證人丙○○亦證稱：扣案之戒指1只、手環1條、項鍊1條
    ，是伊所有之物等語屬實（見偵卷第22頁）。此外，復有扣
    押物品目錄表、贓物認領保管單各1份、財團法人天主教靈
    醫會羅東聖母醫院診斷證明書2份及99年1月2日天羅聖民字
    第9號函文暨檢附之丙○○病歷資料、急診護理紀錄、各項
    檢查報告及宜蘭縣警察局礁溪分局壯圍分駐所查訪紀錄表附
    卷足稽，暨戒指1只、手環1條、項鍊1條、現金7千8百元扣
    案可佐。是被告前揭自白與調查所得事證相符，足信屬實。
  (二)至於起訴意旨雖認被告於98年10月9日上午8時及同年月21日
    上午7時許，係利用幫丙○○服用藥物之際，以過量之藥物
    給丙○○服用，嗣丙○○昏睡不能抗拒之際，強取丙○○置
    於手提包內財物，所為係涉犯刑法第328條第1項之強盜罪嫌
    。惟被告前揭所述2次均係於上午6點多先竊盜財物，再投予
    過量之藥物，傷害丙○○之健康，以便至醫院取得託人匯款
    或變賣金飾等機會之內容，經核與證人李永順及MARDALENA
    BARA分別證稱：被告係於98年10月21日上午7時許及8時許，
    與其等聯絡，請其等幫忙變賣金飾或匯款乙節，及證人丙○○送醫係於同日18時59分入院之時間順序相符（見偵卷第26
    頁、第25頁反面、第38頁宜蘭縣警察局礁溪分局壯圍分駐所
    查訪紀錄表）。且證人乙○○於本院審理時亦證稱：（為何
    被告不趁丙○○睡時，下手偷竊？）被告可能是要去醫院，
    才有辦法叫別的印尼工幫她匯錢，如果沒有去醫院，被告沒
    有辦法出去，因為被告沒有交通工具，在醫院被告有很多印
    尼的朋友，因為伊曾經看過，而且跟他們講過話。（你們認
    為被告給丙○○吃藥，不是要讓丙○○昏迷，而是她才有機
    會出去找朋友匯錢？）是。等語在卷（見本院卷第98、99頁
    ），足徵被告以過量之藥劑予丙○○服用之目的，並非為了
    竊盜財物，而係為了至醫院請朋友幫忙匯款。況且，審諸被
    告於警詢中供承：其前於98年9月14日下午7時及9月17日，
    曾分別利用丙○○睡覺及在廁所之時間，先後竊取1萬元得
    手之事實（見警卷第12頁反面），則被告於本案發生前，既
    然可以利用丙○○睡覺及在廁所之時間，竊取丙○○之財物
    得逞，衡諸常情，倘若被告無其他目的或意圖，實無以更激
    烈之手段，竊取丙○○財物之必要。因此，被告於本院審理
    時供稱：2次行為均係先竊盜財物後，再投予過量藥物，傷
    害丙○○之健康等事，應非子虛，堪以信實。起訴書前揭認
    定，應有未恰，併予敘明。
  (三)綜上所述，本件事證明確，被告之竊盜及傷害等犯行，均足
    以認定。
二、核被告所為，分別係犯刑法第320條第1項之竊盜罪（2次）
    及刑法第277條第1項之傷害罪（2次）。起訴意旨雖認被告
    所為，係犯刑法第328條第1項之強盜罪嫌，惟業經公訴檢察
    官當庭予以變更為刑法第320條第1項之竊盜罪（見本院卷第
    112頁），自應以公訴檢察官論告時為準。又起訴書所載本
    案被告涉犯強盜罪之犯罪事實，包含竊盜及傷害人之健康（
    證人丙○○於警詢時表示要就提出告訴，故告訴範圍應及於
    傷害罪〔見偵卷第23頁〕）等行為。因此，竊盜及傷害部分
    本即在起訴範圍內，僅因適用法律關係，未引用法條，故除
    竊盜罪業經公訴檢察官當庭論告時予以變更，應以公訴檢察
    官之論告為準外，傷害部分既已載明於起訴書之犯罪事實欄
    ，且證人丙○○提出之告訴範圍亦有及之，則本院自得予以
    審理。而刑法第277條第1項傷害罪之法定刑為「3年以下有
    期徒刑、拘役或1千元以下罰金」，與檢察官據以起訴之刑
    法第328條第1項之最重法定刑為「5年以上有期徒刑」比較
    下，為輕罪，且辯護人已就此提出辯護，縱未告知被告所涉
    犯之傷害罪名，對被告訴訟上之防禦權亦不生影響。另被告
    於98年10月21日上午6點多所竊取之財物，除戒指1只、手環
    1條、項鍊1條外，尚有1萬元現金，此業據被告於本院審理
    時坦認不諱（見本院卷第111頁），而衡諸丙○○及乙○○
    均無法確認被竊何物（見本院卷第100、101頁、偵卷第23頁
    ），併參以身為行竊者之被告，當較不知遭竊之被害人為清
    楚其行竊之財物為何，故被告前揭供稱：於98年10月21日上
    午6點多所竊得之財物，有戒指1只、手環1條、項鍊1條及1
    萬元現金等語，應可採信，起訴意旨未敘及該現金1萬元之
    部分，亦有未恰，均附此敘明。被告所犯上開4罪，犯意各
    別，行為不同，應分論併罰。爰審酌被告不思努力工作賺取
    正當酬勞，竟貪圖不法利益，意圖行竊以獲取財物，毫無他
    人所有物之概念，並衡其竊盜之動機、目的、所生危害；又
    被告為了處理贓款及贓物，竟利用丙○○服用藥物之際，以
    過量之藥劑予丙○○服用，所為非是，且造成83歲之丙○○
    意識改變、全身無力，需送醫急救，所生危害非微，然其無
    前科，素行尚佳，且犯後均供承犯行，態度良好，知所悔悟
    ，而丙○○之媳婦乙○○於本院審理時亦表示：被告1個人
    來台灣，離鄉背井很可憐，伊希望被告可以改過自新，酌量
    給被告自新的機會（見本院卷第103頁）等一切情狀，分別
    量處如主文所示之刑，並均諭知易科罰金之折算標準，及定
    應執行之刑暨諭知易科罰金之折算標準，以資懲儆。
據上論斷，應依刑事訴訟法第299條第1項前段，刑法第320條第
1項、第277條第1項、第41條第1項前段、第8項、第51條第5款，
刑法施行法第1條之1第1項前段、第2項，判決如主文。
本案經檢察官張立言到庭執行職務。
中    華    民    國    98    年    2     月    12    日
                  刑事第三庭  審判長法  官  黃永勝
                                    法  官  謝佩玲
                                    法  官  陳映佐
以上正本證明與原本無異
如不服本判決應於收受送達後10日內向本院提出上訴書狀，並應
敘述具體理由；其未敘述上述理由者，應於上訴期間屆滿後20日
內向本院補提理由書 (均須按他造當事人之人數附繕本)「切勿
逕送上級法院」。
                                    書記官  翁靜儀
中    華    民    國    99    年    2     月    12    日
附錄法條：
刑法第320條第1項：
意圖為自己或第三人不法之所有，而竊取他人之動產者，為竊盜
罪，處5年以下有期徒刑、拘役或5百元以下罰金。
刑法第277條第1項：
傷害人之身體或健康者，處3年以下有期徒刑、拘役或1千元以下
罰金。

司法院資訊處製作；財團法人民間司法改革基金會備份。
